【裁判字號】    92,易,533
【裁判日期】    920422
【裁判案由】    違反著作權法
【裁判全文】
臺灣臺北地方法院刑事判決                          九十二年度易字第五三三號
    公  訴  人  臺灣臺北地方法院檢察署檢察官
    被      告  甲○○
右列被告因違反著作權法案件，經檢察官聲請簡易判決處刑（九十一年度調偵字第二
０六號），本院改依通常程序審理，判決如左：
    主  文
甲○○無罪。
    理  由
一、公訴意旨略以：被告林信陽係設於臺北市○○路二二二號之「新視界光碟租售中
    心」負責人，明知「億萬未婚夫」、「尖峰時刻」、「美國Ｘ檔案」、「靈異駭
    客」等影片，分別係美國新線影片公司（下稱新線公司）與凱克法尼製片公司（
    下稱凱克法尼公司）享有著作權之著作物，且已授權中藝國際影視股份有限公司
    （下稱中藝公司）取得上開美國著作財產權人在臺灣地區享有獨家重製、出售、
    出租、發行影音光碟之權利，竟未經中藝公司之授權或同意，基於概括犯意，自
    甲○○之妻鄭淑滿於八十七年間某日起自美國等地輸入前開影片之影音光碟後，
    即在「新視界光碟租售中心」內，以每片新臺幣（下同）七十五元之價格，連續
    出租上開影片之影音光碟予不特定之顧客觀賞牟利；嗣於八十九年八月九日十八
    時許，在上址為警持搜索票當場查獲，並扣得上開侵害著作權之ＤＶＤ影音光碟
    四片、字匣四個，因認被告涉有違反著作權法第九十三條第三款、第八十七條第
    四款之以未經著作財產權人同意而輸入著作重製物之方法侵害他人之著作權云云
    。
二、按犯罪事實，應依證據認定之，無證據不得推定其犯罪事實；又不能證明被告犯
    罪者，應諭知無罪之判決，刑事訴訟法第一百五十四條、第三百零一條第一項分
    別定有明文。
三、公訴人認被告等涉有前開罪嫌，無非以：被告甲○○之妻鄭淑滿輸入上開ＤＶＤ
    ，非供個人非散布之用，而係作為供被告出租予不特定人營利之用，尚無著作權
    法第八十七條之一第三款免責款項之適用為其論據。訊據被告固坦承有於右揭時
    地出租上開ＤＶＤ予不特定之顧客，惟堅詞否認有何違反著作權法之犯行，辯稱
    ：扣案之四片ＤＶＤ係其妻鄭淑滿自美國、香港等地購買之合法著作重製物，返
    臺時放置於行李內攜帶入境，屬入境人員行李之一部分，不以個人非散布之利用
    為限等語。是本件爭點在於，被告可否依著作權法第八十七條之一第三款規定主
    張不構成著作權之侵害。經查：
（一）按著作未經著作財產權人同意而輸入著作原件或其重製物者，視為侵害著作權
      或製版權，同法第八十七條第四款固定有明文，惟同法第八十七條之一第一項
      第三款復規定「有下列情形之一者，前條第四款之規定，不適用之：三、為供
      輸入者個人非散布之利用或屬入境人員行李之一部分而輸入著作原件或一定數
      量重製物者」。次按「屬入境人員行李一部分」之情形，不須以「為供入境人
      員個人非散布之利用」為限即得予輸入，蓋依著作權法第八十七條之一第一項
      第三款規定之文義解釋，應係指「為供輸入者個人非散布之利用而輸入著作原
      件或一定數量重製物」或「屬入境人員行李之一部分而輸入著作原件或一定數
      量重製物」二種情形，不適用同法第八十七條第四款規定，易言之，得不經著
      作財產權人同意，得予輸入；且就原始立法背景而言，上述條文係八十二年四
      月間中美著作權諮商時，參照美方提出條文所增訂，而依該美方提出條文之分
      析，係將「為供輸入者個人非散布之個人利用」及「屬入境人員行李之一部分
      」二種情形對應規定（與前述著作權法第八十七條之一第一項第三款規定相同
      ），另方面美方著作權法第六百零二條規定，係將「為供個人非散布之個人利
      用」之文字列於「任何人輸入」及「屬入境人員行李之一部分」之前，為二者
      均需符合之要件，對照、比較二者間之差異，似可解為著作權法第八十七條之
      一第一項第三款屬入境人員行李之一部分之情形，不以由該入境人員個人非散
      布之個人利用為限，亦得輸入著作原件或一定數量重製物，此有內政部八十四
      年九月十三日（八四）臺內著字第八四一七三八九號函釋可稽。本條立法既係
      因當時施壓方美方條文規定而增訂，內政部依美方條文意旨所為函釋闡明，符
      合歷史及立法解釋之精神，要屬允當，本院自無恣意不予適用之理。又為供輸
      入者個人非散布之利用及屬入境人員行李之一部份，可輸入之著作原件或重製
      物之數量，每次每一著作以一份為限，亦經八十二年四月二十四日（八二）臺
      內著字第八二八四八七０號函釋甚明。
（二）查被告所辯扣案之四片ＤＶＤ係其妻鄭淑滿在美國、香港等地購買之合法著作
      重製物，返臺時放置於行李內攜帶入境，屬入境人員行李之一部分乙節，核與
      證人鄭淑滿於本院九十二年四月八日審理時到庭證稱：扣案之「億萬未婚夫」
      ＤＶＤ是從美國帶進來的，其他ＤＶＤ是從香港帶進來的，伊每部影片只帶一
      片放在行李入境等語相符，並有證人鄭淑滿在偵查時提出之護照影本在卷可稽
      ，至證人鄭淑滿於輸入上開ＤＶＤ後雖交由被告出租，惟揆諸前開說明，屬入
      境人員行李一部分之情形，並不須以「為供入境人員個人非散布之利用」為限
      即得予輸入，是難以執此而謂該等ＤＶＤ之輸入為違法。又扣案之ＤＶＤ四片
      係合法之著作重製物，每部影片均僅有一片等情，有扣案之ＤＶＤ可資參佐，
      且為告訴人所不爭。綜上所述，扣案之ＤＶＤ四片既為合法之著作重製物，又
      係由證人鄭淑滿每部影片各攜帶一片入境而屬入境人員行李之一部分，不以「
      為供入境人員個人非散布之利用」為限即得輸入，其每次攜帶入境之數量復未
      逾前開內政部解釋之限制，是尚符合著作權法第八十七條之一第一項第三款之
      規定，扣案之ＤＶＤ四片自均非屬侵害著作權之物，被告持以出租，要難謂該
      當著作權法第八十七條第二款或第四款之構成要件，而無從論以同法第九十三
      條第三款之罪。從而，本件不能證明被告犯罪，依法自應為無罪之諭知。
據上論斷，應依刑事訴訟法第四百五十二條、第三百零一條第一項，判決如主文。
本案經檢察官戴東麗到庭執行職務
中      華      民      國    九十二    年      四      月    二十二    日
                                      臺灣臺北地方法院智慧財產法庭
                                          法  官  歐陽漢菁
右正本證明與原本無異。
如不服本判決，應於判決送達後十日內，向本院提出上訴狀。
                                          書記官  沈 芳 君
中      華      民      國    九十二    年      四      月    二十五    日


司法院資訊處製作；財團法人民間司法改革基金會備份。
